【裁判字號】    98,毒抗,128
【裁判日期】    981023
【裁判案由】    聲請強制戒治
【裁判全文】
臺灣高等法院高雄分院刑事裁定         98年度毒抗字第128號
抗  告  人
即  被  告  甲○○
                    現於高雄看守所附設勒戒所
上列抗告人因聲請強制戒治案件，不服臺灣高雄地方法院中華民
國98年9 月22日裁定（98年度審毒聲字第1102號），提起抗告，
本院裁定如下：
    主  文
抗告駁回。
    理  由
一、原審裁定意旨以:
（一）按犯毒品危害防制條例第10條之罪者，檢察官應聲請法院
      裁定，令被告入勒戒處所觀察、勒戒，其期間不得逾2 月
      。觀察、勒戒後，檢察官依據勒戒處所之陳報，認受觀察
      、勒戒人有繼續施用毒品傾向者，檢察官應聲請法院裁定
      令入戒治處所強制戒治，其期間為6 個月以上，至無繼續
      強制戒治之必要為止，但最長不得逾1 年，同條例第20條
      第1 項、第2項 定有明文。
（二）查本件被告甲○○因施用第二級毒品，經本院以98年度審
      毒聲字第638 號裁定令入勒戒處所觀察、勒戒後，其仍有
      繼續施用毒品傾向，有卷附之臺灣高雄看守所中華民國98
      年9 月7 日高所衛字第0981000266號函暨所附有無繼續施
      用毒品傾向證明書（編號：2073）、有無繼續施用毒品傾
      向評估標準紀錄表各1 紙可佐。本件聲請人之聲請經核屬
      實，爰依毒品危害條例第20條第2 項後段裁定被告強制戒
      治等語。
二、本件抗告意旨略以：被告戒毒成功與否其關鍵在於吸毒者本
    身的意志，絕非他人所能左右，且被告是施用第二級毒品安
    非他命觀察勒戒，被告深知此次所為屬罪有應得，但被告於
    觀察勒戒期間也暗自立誓爾後絕不再沾碰毒品（並以生命暗
    自立誓）。被告也深知所提之抗告等於零，但被告爰請鈞院
    鈞官鈞鑒被告之決心絕不再沾碰毒品，如有再犯之情節，願
    受法律最嚴厲之處決，爰請給予被告浴火重生之機，於法理
    情之下，爰請酌量，被告所犯之情節施用毒品從未勒戒過，
    今被裁定強制戒治，如此加起來，豈不是比累犯所犯有過之
    而無不及之罪，更不枉政府之德政，給予初再犯一個自新的
    機會，致力社會所需之勞力服務，願以勞力換取所犯之罪，
    贖過所犯之刑責，不情之請，還請體恤被告所呈之情，被告
    屾於內心之陳述，絕無二心，真誠改過之心，絕非被裁定勒
    戒才出此言。被告深知，吸毒者所言要令人相信比登天還難
    ，社會上普遍認知一日沾毒，終身與毒為伍，要改甚難，但
    被告也深刻體會戒毒唯有吸毒者本身的作為與意志，或許後
    悔已晚，但畢竟只要有一線生機，就有重生可能。法律之前
    人人平等，只求鈞院給予被告一個自新的機會，深怕無法為
    人子弟應有之道，年邁雙親（已80歲）有生之年盡孝道云云
三、惟按犯毒品危害防制條例第10條之罪者，檢察官應聲請法院
    裁定，令被告入勒戒處所觀察、勒戒，其期間不得逾2 月。
    觀察、勒戒後，檢察官依據勒戒處所之陳報，認受觀察、勒
    戒人無繼續施用毒品傾向者，應即釋放，並為不起訴之處分
    ；認受觀察、勒戒人有繼續施用毒品傾向者，檢察官應聲請
    法院裁定令入戒治處所強制戒治，其期間為6 個月以上，至
    無繼續強制戒治之必要為止，但最長不得逾1 年，毒品危害
    防制條例第20條第1 、2 項定有明文。
四、按依法務部修正訂頒之有無繼施用毒品傾向評估標準評分說
    明手冊中，其有無繼續施用傾向之判定原則如下：「1 、60
    分以上判定為有繼續施用傾向。2 、50分以下判定為無繼續
    施用傾向。3 、50分至59分間由判定者再做整體評估後決定
    ，若判定有繼續施用毒品傾，需加註理由。」此有法務部函
    （中華民國89年12月6 日法八十九矯字第○三三七二九號函
    ）足參。查本件抗告人因施用第二級毒品，經臺灣高雄地方
    法院以98年度審毒聲字第638 號裁定送臺灣高雄看守所附設
    勒戒處所觀察、勒戒後，經核高雄看所守附設勒戒處所提供
    之抗告人有無繼續施用毒品傾向評估標準紀錄表中，其中人
    格特質（含其他犯罪紀錄、行為觀察等）計有72分，臨床徵
    候部分計有25分（含戒斷症狀、多重藥物使用、注射使用、
    使用期間、情緒及態度等），環境相關因素2 分（含家庭因
    素等），總計評分為99分，故綜合判斷認抗告人應有繼續施
    用毒品之傾向，此有該所98年9 月7 日高所衛字0981000266
     號 函送之「有無繼續施用毒品傾向證明書」、「有無繼續
    施用毒品傾向評估標準紀錄表」等各1 紙在卷可考，原審法
    院因而依檢察官之聲請，適用毒品危害防制條例第20條第2
    項後段之規定，裁定令入戒治處所施以強制戒治，其期間為
    6 個月以上，至無繼續強制戒治之必要為止，但最長不得逾
    1 年，核無違誤，抗告人之抗告雖主張: 抗告人於觀察勒戒
    期間也立誓爾後絕不再沾碰毒品，請求給予抗告人一個自新
    的機會，抗告人有年邁雙親深怕無法為人子有生之年盡孝道
    云云。惟上開抗告之理由尚難作為免除抗告人強制戒治之依
    據，故抗告人執此提出抗告難謂有何理由，應予駁回。
五、據上論結，應依刑事訴訟法第412條，裁定如主文。
中    華    民    國    98    年    10    月    23    日
                  刑事第八庭    審判長法  官   洪兆隆
                                      法  官   郭玫利
                                      法  官   李政庭
以上正本證明與原本無異。
不得再抗告。
中    華    民    國    98    年    10    月    23    日
                                      書記官   吳福連


司法院資訊處製作；財團法人民間司法改革基金會備份。
